臺灣桃園地方法院宣示判決筆錄　　　　　 96年度訴字第204號
公　訴　人　臺灣桃園地方法院檢察署檢察官齊股
被　　　告　丙○○
指定辯護人　本院公設辯護人彭詩雯
上列被告因妨害自由等案件，於中華民國96年5 月24日下午5 時
許，在本院第4法庭宣示判決，出席職員如下：
　　　　　法　官　蘇昭蓉
　　　　　書記官　韓若玉
　　　　　通　譯
法官起立朗讀判決主文、犯罪事實要旨、處罰條文、附記事項，
及告以上訴限制、期間並提出上訴狀之法院，且諭知記載其內容
：
一、主  文：
    丙○○所犯附表所示之罪，除附表編號一外均累犯，各處如
    附表所示之刑，如易科罰金，以附表所示之金額折算壹日，
    附表所示之物沒收；應執行拘役壹佰貳拾日，如易科罰金，
    以參佰元（即新臺幣玖佰元）折算壹日，附表所示之物沒收
    。
二、犯罪事實要旨：
    丙○○前因違反陸海空軍刑法之案件，經國防部高等軍事法
    院以94年法仁判字第219 號判決判處有期徒刑6 月確定，於
    95年4 月9 日執行完畢（除附表編號一外，附表其餘犯罪構
    成累犯）與某不詳真實姓名年籍綽號「阿彬」之成年男子共
    同基於乘他人急迫貸以金錢，而取得與原本顯不相當之重利
    之犯意聯絡，趁戊○○、丁○○、乙○○、甲○○等人處於
    亟需用錢之急迫狀況下，分別於附表編號一至六所示之時間
    、地點、方式貸予戊○○、丁○○、乙○○、甲○○等人金
    錢，而取得顯與原本顯不相當之重利。丙○○因認丁○○僅
    給付1 期利息即未再還款、戊○○還款亦有所延遲，遂於附
    表編號七、八所示之時間、方式恐嚇戊○○、丁○○，使戊○○、丁○○因而心生畏懼，致生危害於安全。丙○○又於
    附表編號九所示之時間、地點、方式，夥同不詳真實姓名年
    籍之成年男子數人共同以非法方法，剝奪丁○○之行動自由
    。嗣戊○○因不堪遭丙○○恐嚇，乃於95年10月28日中午12
    時許與丙○○相約在桃園縣桃園市桃園火車站前取款，並報
    警處理，為警當場查獲，並經丙○○同意在其住處扣得丙○○所有而供重利犯罪使用之借款人名單3 張、筆記本1 本、
    空白商業本票簿1 本、空白商業本票1 張、空白借據1 張及
    與本案無關之行動電話1 支等物。
三、處罰條文：
    95年7 月1 日修正施行後刑法第2 條第1 項、第28條、刑法
    第344 條、第305 條、第302 條第1 項、95年7 月1 日修正
    施行前刑法第41條第1 項前段、95年7 月1 日修正施行後刑
    法第41條第1 項前段、95年7 月1 日修正施行後刑法第47條
    第1 項、95年7 月1 日修正施行後第51條第6 款、95年7 月
    1 日修正施行前刑法第38條第1 項第2 款、95年7 月1 日修
    正施行後刑法第38條第1 項第2 款、刑法施行法第1 條之1
    第1 項、第2 項前段、修正前罰金罰鍰提高標準條例第2 條
    。
四、附記事項：(一)按「行為後法律有變更者，適用行為時之法律
    ，但行為後之法律有利於行為人者，適用最有利於行為人之
    法律」，為修正後刑法第2 條第1 項定有明文，故新法第2
    條第1 項之規定，係規範行為後法律變更所生新舊法律比較
    適用之準據法，於新法施行後，應適用新法第2 條第1 項之
    規定，為「從舊從輕」之比較（最高法院95年度第8 次刑事
    庭會議決議可資參照）。(二)被告丙○○附表編號一行為後，
    關於刑法第344 條之罪，其法定罰金刑最低度部分，由修正
    前刑法第33條第5 款規定為銀元1 元以上，依罰金罰鍰提高
    標準條例第1 條前段提高為10倍（提高後折算為新臺幣30元
    ），修正後刑法第33條第5 款則修正為新臺幣1000元以上，
    以百元計算，應以修法前之規定較有利於被告；被告前曾受
    上開所載之罪刑宣告及執行完畢情形，此有臺灣高等法院被
    告前案紀錄表1 份附卷可參，被告所受於軍事法院宣告之有
    期徒刑執行完畢後5 年內再故意犯本件附表編號一之有期徒
    刑以上之罪，依95年7 月1 日修正施行前之刑法第49條規定
    ，不構成累犯，依修正後刑法第49條規定，則構成累犯，自
    以修正前刑法第49條規定較有利於被告；(三)經綜合比較修正
    前後刑法之規定，修正後之刑法並無較有利於被告之處，仍
    應以修正前之刑法為論罪科刑之依據。(四)而被告行為後，刑
    法施行法於95年6 月14日增訂第1 條之1 規定「中華民國九
    十四年一月七日刑法修正施行後，刑法分則編所定罰金之貨
    幣單位為新臺幣。九十四年一月七日刑法修正時，刑法分則
    編未修正之條文定有罰金者，自九十四年一月七日刑法修正
    施行後，就其所定數額提高為三十倍。但七十二年六月二十
    六日至九十四年一月七日新增或修正之條文，就其所定數額
    提高為三倍。」，於95年7 月1 日生效施行，刑法第344 條
    之罪定有罰金刑，但未於94年1 月7 日修正，自應於95年7
    月1 日刑法修正施行後，就其所定數額提高30倍，與被告行
    為時之罰金罰鍰提高標準條例第1 條前段、現行法規所定貨
    幣單位折算新臺幣標準第2 條之折算結果相較，罰金刑貨幣
    單位雖有「銀元」、「新臺幣」之更異，惟適用結果之罰金
    額度則無二致，並無利或不利之變更，自不生新舊法之比較
    問題，應逕行適用刑法施行法第1 條之1 規定（臺灣高等法
    院暨所屬法院95年法律座談會刑事類提案第16號內容可資參
    照）；而被告行為後，刑法第28條於95年7 月1 日修正施行
    後僅為「共謀共同正犯」實務見解之明文化，並無有利、不
    利之處，此部分應逕行適用裁判時法，最高法院95年第21次
    刑事庭會議決議可資參照。(五)被告附表編號一行為後，刑法
    第41條第1 項業於94年1 月7 日修正為「犯最重本刑為五年
    以下有期徒刑以下之刑之罪，而受六個月以下有期徒刑或拘
    役之宣告者，得以新臺幣一千元、二千元或三千元折算一日
    ，易科罰金。但確因不執行所宣告之刑，難收矯正之效，或
    難以維持法秩序者，不在此限。」，於94年2 月2 日公布，
    95年7 月1 日生效，且罰金罰鍰提高標準條例第2 條業已於
    95年4 月28日修正刪除，並於95年7 月1 日生效其修正之結
    果已將修正前之銀元100 元、200 元、300 元修正為新臺幣
    1000元、2000元、3000元，經比較修正前後易科罰金之規定
    ，修正前之規定較有利於被告，爰依修正前刑法第41條第1
    項前段規定，諭知被告附表編號一犯行之易科罰金之折算標
    準。(六)被告附表編號一為刑法95年7 月1 日修正前所為犯行
    ，附表編號二至九為刑法95年7 月1 日修正後所為犯行，而
    刑法第51條第6 款原規定為「宣告多數拘役者，比照前款定
    其刑期。但不得逾四個月」；95年7 月1 日修正後刑法第51
    條第6 款則規定「宣告多數拘役者，比照前款定其刑期。但
    不得逾一百二十日。」，惟此僅係將拘役之單位修正以「日
    」計算之，應非屬法律變更，自應適用修正後刑法第51條第
    6 款定本件應執行之刑。又附表編號一與編號二至九之易科
    罰金折算標準不同，應依刑法施行法第3 條之1 之規定，適
    用91年1 月4 日修正之刑法第41條規定諭知定執行刑後之易
    科罰金之折算標準。
五、協商判決除有刑事訴訟法第455 條之4 第1 項第1 款於本訊
    問程序終結前，被告撤銷協商合意或檢察官撤回協商聲請者
    ；第2 款被告協商之意思非出於自由意志者；第4 款被告所
    犯之罪非第455 條之2 第1 項所定得以協商判決者；第6 款
    被告有其他較重之裁判上一罪之犯罪事實者；第7款 法院認
    應諭知免刑或免訴、不受理者情形之一，及違反同條第2 項
    「法院應於協商合意範圍內為判決；法院為協商判決所科之
    刑，以宣告緩刑或2 年以下有期徒刑、拘役或罰金為限」之
    規定者外，不得上訴。
六、如有前項得上訴之情形者，得自收受判決送達之日起10日內
    ，向本院提出上訴書狀，上訴於第二審法院。
七、本案經檢察官徐文豪到庭執行職務。
中　　華　　民　　國　　96　　年　　5 　　月　　24　　日
                     臺灣桃園地方法院刑事第四庭
                               書記官    韓若玉
                               法　官　  蘇昭蓉
以上正本證明與原本無異。
                               書記官    韓若玉
中　　華　　民　　國　　96　　年　　5 　　月　　24　　日
附表：
┌──┬───┬────────────┬──────┬───┬─────┐
│編號│犯罪時│犯罪內容                │  罪名      │刑度  │應沒收之物│
│    │間、地│                        │            │      │          │
│    │點    │                        │            │      │          │
│    │      │                        │            │      │          │
├──┼───┼────────────┼──────┼───┼─────┤
│ 一 │95年6 │丙○○與「阿彬」貸給蘇惠│共同趁他人急│拘役拾│扣案放款人│
│    │月下旬│蘭2 萬元，約定利息每10日│迫貸以金錢，│日，如│名單參張、│
│    │某日、│為1 期，每期利息4000元，│而取得與原本│易科罰│筆記本壹本│
│    │臺北縣│並預扣1期 利息及手續費共│顯不相當之重│金，以│、空白商業│
│    │鶯歌鎮│4500元後，由戊○○實拿1 │利。（刑法第│參佰元│本票簿壹本│
│    │二甲路│萬5500元，復要求戊○○簽│344 條重利罪│（即新│、空白商業│
│    │54號  │發4 萬元之本票及空白本票│）          │臺幣玖│本票壹張、│
│    │      │各1 張，並立具借款金額為│            │佰元）│空白借據壹│
│    │      │4 萬元之借據1 張，作為迫│            │折算壹│張。      │
│    │      │促其償還本金、利息之憑證│            │日。  │          │
│    │      │。                      │            │      │          │
│    │      │                        │            │      │          │
├──┼───┼────────────┼──────┼───┼─────┤
│二  │95年7 │丙○○與「阿彬」貸予蘇惠│同上。      │拘役拾│同上。    │
│    │月中旬│蘭1 萬元，約定利息每10日│            │日，如│          │
│    │某日、│為1 期，每期利息2000元，│            │易科罰│          │
│    │地點同│先預扣1期 之利息2000元後│            │金，以│          │
│    │上    │，戊○○實得8000元，並要│            │新臺幣│          │
│    │      │求戊○○簽發2 萬元本票及│            │壹仟元│          │
│    │      │空白本票各1 張以及借據1 │            │折算壹│          │
│    │      │張，作為迫促其償還本金、│            │日。  │          │
│    │      │利息之憑證。            │            │      │          │
├──┼───┼────────────┼──────┼───┼─────┤
│三  │95年7 │丙○○與「阿彬」貸予蘇惠│同上。      │同上。│同上。    │
│    │月下旬│蘭2 萬元，約定利息每10日│            │      │          │
│    │至8 月│為1 期，每期利息為4000元│            │      │          │
│    │上旬間│，預扣1 期利息及手續費共│            │      │          │
│    │某日、│4600元後，戊○○實得1 萬│            │      │          │
│    │同上地│5400元，並要求戊○○簽發│            │      │          │
│    │點    │4 萬本票及空白本票各1 張│            │      │          │
│    │      │，作為迫促其償還本金、利│            │      │          │
│    │      │息之憑證。              │            │      │          │
├──┼───┼────────────┼──────┼───┼─────┤
│四  │95年7 │丙○○與「阿彬」貸予吳明│同上。      │同上。│同上。    │
│    │月下旬│樺5 萬元，約定利息每10日│            │      │          │
│    │至8 月│為1 期，每期利息1 萬元，│            │      │          │
│    │上旬間│未預扣利息，乙○○實得5 │            │      │          │
│    │某日、│萬元，並要求乙○○簽發各│            │      │          │
│    │同上地│12萬元之本票2 張及借據1 │            │      │          │
│    │點    │張，作為迫促其償還本金、│            │      │          │
│    │      │利息之憑證，乙○○於借款│            │      │          │
│    │      │後並遵期給付利息予丙○○│            │      │          │
├──┼───┼────────────┼──────┼───┼─────┤
│五  │95年9 │丙○○與「阿彬」貸予謝政│同上。      │同上。│同上。    │
│    │月中旬│勳3 萬元，約定利息每10日│            │      │          │
│    │某日、│為1 期，每期利息5400元，│            │      │          │
│    │同上地│未預扣利息，丁○○實得3 │            │      │          │
│    │點    │萬元，並要求丁○○簽發3 │            │      │          │
│    │      │萬元本票1 張以及借據1 張│            │      │          │
│    │      │，作為迫促其償還本金、利│            │      │          │
│    │      │息之憑證，丁○○於借款後│            │      │          │
│    │      │曾給付1 期利息後，即無力│            │      │          │
│    │      │還款。                  │            │      │          │
├──┼───┼────────────┼──────┼───┼─────┤
│六  │95年10│丙○○與「阿彬」貸予何金│同上。      │同上。│同上。    │
│    │月14  │水5 萬元，約定利息每10日│            │      │          │
│    │日，在│為1 期，每期利息1 萬元，│            │      │          │
│    │桃園縣│預扣1 期利息1 萬元，何金│            │      │          │
│    │新屋鄉│水實得4 萬元，並要求何金│            │      │          │
│    │中山東│水簽發5 萬元、10萬元本票│            │      │          │
│    │路2 段│各1 張以及借據1張 ，作為│            │      │          │
│    │584 號│迫促其償還本金、利息之憑│            │      │          │
│    │      │證。                    │            │      │          │
├──┼───┼────────────┼──────┼───┼─────┤
│七  │95年10│丙○○認戊○○還款有所遲│以加害自由之│拘役貳│無。      │
│    │月21  │延，打電話予戊○○，恐嚇│事，恐嚇他人│拾日，│          │
│    │日    │稱：如不再不還錢，錢莊就│致生危害於安│如易科│          │
│    │      │要來押人等語，致戊○○心│全。（刑法第│罰金，│          │
│    │      │生畏懼，足以危害於安全。│305 條）    │以新臺│          │
│    │      │                        │            │幣壹仟│          │
│    │      │                        │            │元折算│          │
│    │      │                        │            │壹日。│          │
├──┼───┼────────────┼──────┼───┼─────┤
│八  │95年10│丙○○認丁○○僅給付1 期│以加害身體之│同上。│無。      │
│    │月間某│利息即未再還款，打電話予│事，恐嚇他人│      │          │
│    │日    │戊○○，要其轉告丁○○：│致生危害於安│      │          │
│    │      │「如再不還錢，要他一隻腳│全。（刑法第│      │          │
│    │      │」等語，經戊○○轉知謝政│305 條）    │      │          │
│    │      │勳，致丁○○心生畏懼，足│            │      │          │
│    │      │以危害於安全。          │            │      │          │
├──┼───┼────────────┼──────┼───┼─────┤
│九  │95年10│丙○○夥同不詳真實姓名年│共同以非法方│拘役參│無。      │
│    │月20  │籍之成年男子數人，基於共│法，剝奪人之│拾日，│          │
│    │日    │同剝奪他人行動自由之犯意│行動自由。（│如易科│          │
│    │      │聯絡，至臺北縣鶯歌鎮二甲│刑法第320 條│罰金，│          │
│    │      │路54 號 ，違反丁○○之意│第1項）     │以新臺│          │
│    │      │願，強拉丁○○上車，先載│            │幣壹仟│          │
│    │      │至桃園縣桃園市「真善美汽│            │元折算│          │
│    │      │車旅館」附近之薑母鴨店，│            │壹日。│          │
│    │      │復載至距離薑母鴨店約200 │            │      │          │
│    │      │公尺處之高速公路迴轉道下│            │      │          │
│    │      │，途中丙○○等人即一再怒│            │      │          │
│    │      │責丁○○：為何躲債？如何│            │      │          │
│    │      │解決債務等語，其中1 名男│            │      │          │
│    │      │子復動手對丁○○摑掌3 下│            │      │          │
│    │      │（未成傷），嗣丁○○應允│            │      │          │
│    │      │每月償還本金4000元至5000│            │      │          │
│    │      │元，丙○○等人始罷手令謝│            │      │          │
│    │      │政勳離去。              │            │      │          │
└──┴───┴────────────┴──────┴───┴─────┘
